【裁判字號】    95,交聲,769
【裁判日期】    951130
【裁判案由】    聲明異議
【裁判全文】
臺灣高雄地方法院刑事裁定             95年度交聲字第769號
原處分機關  高雄市政府
異  議  人
即受處分人  甲○○
上列受處分人因違反道路交通管理處罰條例案件，對於高雄市政
府民國95年10月18日所為之高市府交裁字第裁32-V00000000號裁
決聲明異議，本院裁定如左：
    主  文
原處分撤銷。
甲○○轉彎時，不依標誌標線號誌之指示，處罰鍰新臺幣壹仟捌
佰元，並記違規點數壹點。
    理  由
一、異議意旨略以：異議人即受處分人甲○○於民國94年9月5日
    10時30分許駕駛車牌號碼XB-9343 號自用小客車在屏東縣竹
    田189 線與88線交岔口左轉時，為警當場以「轉彎車未依指
    示號誌行駛」之理由攔下，並開立罰單，惟異議人當時有依
    號誌停下待轉，迄左轉號誌亮起後方左轉，警察卻將伊攔停
    ，由於當時警察有在照相，故伊當時拒簽違規通知單，並聲
    稱等到警察將違規相片洗出證明伊確有違規事實後，伊方繳
    罰單，事後卻一直未收到相片和罰單，直至今年裁決中心寄
    送裁決書後，方於法定期間內聲明異議，請求撤銷原處分云
    云。
二、按道路交通管理處罰條例所稱汽車，包括機器腳踏車在內，
    又汽車駕駛人轉彎時，有不依標誌、標線、號誌指示之情形
    者，處新臺幣（下同）600 元以上1800元以下罰鍰，並記違
    規點數1 點，道路交通管理處罰條例第3 條第8 款、第48條
    第1 項第2 款、第63條第1 項第1 款定有明文；又按當場舉
    發者，應填記駕駛人或行為人姓名、性別、出生年月日、地
    址、身分證統一編號及車主姓名、地址、車牌號碼、車輛種
    類。被查獲之駕駛人或行為人為受處分人時，應於填記通知
    單後將通知聯交付該駕駛人或行為人簽名或蓋章收受之；拒
    絕簽章者，仍應將通知聯交付該駕駛人或行為人收受，並記
    明其事由及交付之時間；拒絕收受者，應告知其應到案時間
    及處所，並記明事由與告知事項，視為已收受。另道路交通
    管理處罰條例所定罰鍰之處罰，受處罰人接獲違反道路交通
    管理事件通知單後，於15日內得不經裁決，逕依第92條第3
    項之罰鍰基準規定，向指定之處所繳納結案，不服舉發事實
    者，應於15日內，向處罰機關陳述意見，其不依通知所定期
    限前往指定處所聽候裁決，且未依規定期限繳納罰鍰結案或
    向處罰機關到案陳述意見並聽候裁決者，處罰機關應依基準
    表於舉發違反道路交通管理事件通知單送達且逾越應到案期
    限60日之3 個月內，逕行依最高額裁決之，道路交通管理處
    罰條例第9 條第1 項，違反道路交通管理事件統一裁罰基準
    及處理細則第11條第1 項第1 款及第44條第1 項，違反道路
    交通管理事件統一裁罰基準表分別定有明文。
三、經查：
  (一)本件異議人於上開時、日遭員警以轉變車未依指示號誌行駛
    之由當場舉發，異議人當場拒絕簽收警察所開之罰單，其後
    警員將罰單通知聯夾在伊所駕駛車輛之雨刷上，伊並未取下
    ，嗣該通知聯即飛走等情，為異議人於本院訊問時自承明確
    （見本院卷第14、15頁），核與證人即屏東縣警察局潮洲分
    局泗洲派出所警員乙○○所證之情（見本院卷第16頁）相符
    ，並有屏東縣警察局屏警交字第V00000000 號舉發違反道路
    交通管理事件通知單及屏東縣警察局潮洲分局95年11月2 日
    潮警交字第0950028444號函1 紙在卷可稽。矧異議人雖拒絕
    簽收本件違規單，但既然該違規單已記載異議人應到案時間
    及處所，並記明事由與告知事項，且因異議人拒簽及拒收，
    而已交付並置放於異議人可為管領之範圍內，故揆諸上揭違
    反道路交通管理事件統一裁罰基準及處理細則第11第1 項第
    1 款規定，視為異議人業已收受該違規單無訛，合先陳明。
  (二)又異議意旨固不諱言異議人有於前開時、地駕駛上開自用小
    客車在屏東縣竹田189 線與88線交岔口左轉之情，惟矢口否
    認有何違反道路交通管理處罰條例第48條第1 項第2 款之違
    規行為，並以前開異議理由置辯。然查，據證人乙○○警員
    於本院95年11月16日訊問時結證稱：「平時派出所每天都有
    安排交通檢查勤務，當時我是在那邊執行交通檢查勤務，如
    果有闖紅燈或違規行為，我都會依法取締，當時異議人一定
    是未依左轉燈號指示行駛，所以我才會告發取締。」、「照
    相機是不服取締而逃逸的才會照相，至於闖紅燈或未依號誌
    行駛，一般來講因為我會站在交岔路口異議人左轉後直行的
    前方距離約50公尺的地點，所以我們沒有辦法同時照到違規
    車輛及燈號，我所謂的50公尺就是指我站的位置與交岔路口
    的距離，所以我們僅能目擊駕駛人違規後即攔停。」、「（
    庭呈現場照片3 張）我是站在照片第3 張交岔路口左轉後天
    橋下約鉛筆畫星星的位置，而我是看我站的位置的燈號來取
    締。」、「因為此2 處之燈號是三時相號誌，而我站的位置
    號誌為紅燈加右轉方向時，即為異議人方向之號誌綠燈直行
    及可左轉方向，因為當時我看的號誌燈號並無出現紅燈加右
    轉方向，故異議人之方向燈號即不能左轉，而異議人左轉才
    取締。」等語（見本院卷第17、18 頁），並檢送現場照片3
    張附卷可稽。是由此證人乙○○之證述，足見上開交岔路口
    之號誌係三時相號誌，異議人駕駛車輛行進方向之號誌分別
    為「綠燈直行」、「紅燈」及「綠燈直行加左轉」3 種號誌
    ，異議人必須於「綠燈直行加左轉」號誌亮起時方能左轉；
    又當天執勤警員乙○○係站在異議人左轉後距離交岔路口約
    50 公 尺處執行勤務，其間因有高架道路阻隔視線，此有上
    開照片可參，故其在認定垂直方向來車是否確實依照指示號
    誌加以左轉時，必定是視其所站位置直行車輛前進方向之號
    誌是否已轉換為「紅燈加右轉」燈號而加以判斷，故證人乙
    ○○證稱其係依其站立之位置所見之燈號，而非以照相取證
    異議人之違規情形，自與事證相符。再異議人對於該交岔路
    口係設置三時相號誌乙節並不爭執，而依一般交岔路口所設
    之三時相號誌設置，在正常運作下，一方行進之方向係出現
    綠燈直行加左轉號誌時，另一行進方向之三時相燈號為紅燈
    加右轉之燈號，係為使交岔路口不同方向行進者依燈號指示
    行進，避免因同時直行產生爭道或危險之發生。本件異議人
    對於當時交通號誌係屬正常運作並未提出爭執，是證人乙○
    ○結證稱當時其所看到的號誌燈號並無出現紅燈加右轉方向
    ，故異議人駕駛車輛行進方向之號誌當屬不能左轉之狀態，
    異議人仍左轉，自有違反前開規定，遂在左轉完畢繼續直行
    後方發現在前方約50公尺處執行取締違規勤務等情，自無不
    合。從而，異議人辯稱伊並未違規左轉，且以值勤警員並未
    拍攝到其違規相片而不服，求予撤銷免罰云云，為無理由。
  (三)又本件異議人於轉彎時既未依指示號誌行駛，原處分機關援
    引道路交通管理處罰條例第48條第1 項第2 款規定，裁處異
    議人1800元之罰鍰，固非無見，惟受處分人違反道路交通管
    理處罰條例第48條第1 項規定部分，依同條例第63條第1 項
    第1 款規定，除依前開條文科處罰鍰外，應記違規點數1 點
    ，然原處分機關對於此部分漏未依同條例第63條第1 項第款
    之規定，並予記違規點數1 點，則原處分就此部分顯有未當
    ，自應由本院撤銷原處分，並對上開違規行為，以道路交通
    管理處罰條例第48條第1 項第2 款、第63條第1 項第1 款之
    規定，裁處罰鍰1,800元，並記違規點數1點，以資適法。
據上論斷，應依道路交通案件處理辦法第20條，道路交通管理處
條例第48條第1 項第2 款、第63條第1項第1款，裁定如主文。
中    華    民    國    95    年    11    月    30    日
                  交通法庭    法  官  楊淑珍
以上正本證明與原本無異。
如不服本裁定應於送達後5日內向本院提出抗告狀。
中    華    民    國    95    年    11    月    30    日
                              書記官  林秀敏


司法院資訊處製作；財團法人民間司法改革基金會備份。
